【裁判字號】    89,訴,1626
【裁判日期】    891031
【裁判案由】    公共危險
【裁判全文】
臺灣板橋地方法院刑事判決                        八十九年度訴字第一六二六號
    公  訴  人  臺灣板橋地方法院檢察署檢察官
    被      告  丁○○
    指定辯護人  甲○
右列被告因公共危險案件，經檢察官提起公訴 (八十九年度偵字第一五四八二號)，
甲○判決如左：
    主  文
丁○○漏逸瓦斯氣，致生公共危險，處拘役肆拾日，如易科罰金，以參佰元折算壹日
。
    事  實
一、丁○○於民國八十九年八月十二日二十時三十分許，在台北縣樹林市鎮○街四三
    七巷三弄十二號一樓住處，酒後與其父親丙○○發生口角，因一時氣憤，竟進入
    廚房將瓦斯開關開啟漏逸瓦斯氣，足以因電火摩擦造成引爆並危及週遭鄰居之公
    共危險，幸經丁○○之母乙○發現後立即關閉瓦斯開關並報警處理而查獲。
二、案經台北縣警察局樹林分局報告臺灣板橋地方法院檢察署檢察官偵查起訴。
    理  由
一、訊據被告丁○○對右揭事實坦承不諱，核與證人乙○所證情節相符，而開啟瓦斯
    漏逸瓦斯氣，具危險性，復據被告自承在卷，且被告自已於自宅廚房內將瓦斯打
    開，當時該屋有其父母親共同居住，而氣體瀰漫致整屋內時，只要有電火之摩擦
    例如開啟燈光等情，即有引起爆炸之可能並危及附近鄰居，是依前揭地點、情狀
    ，可認定足以發生公共危險之虞，事證明確，犯行洵堪認定。
二、核被告所為，係犯刑法第一百七十七條第一項之漏逸瓦斯氣致生公共危險罪。公
    訴意旨認被告前開所為係犯刑法第一百七十六條、刑法第一百七十三條第三項、
    第一項之引爆漏逸氣體炸燬現供人使用之住宅未遂罪嫌云云。惟按犯罪事實應依
    證據認定之，無證據不得推定其犯罪事實，刑事訴訟法第一百五十四條定有明文
    。再按犯罪事實之認定，應憑證據，如未能發現相當證據，或證據不足以證明，
    自不能以推測或擬制之方法，以為裁判基礎（最高法院四十年臺上字第八十六號
    判例參照）。本件公訴意旨認被告引爆漏逸氣體炸燬現供人使用之住宅罪嫌，無
    非係以被告將屋內瓦斯桶打開開關之事實為其論據。訊據被告辯稱是因一時氣憤
    才開瓦斯等語，公設辯護人並辯稱：被告自偵訊時起即未提及有引爆瓦斯之意，
    證人乙○證詞，雖有「當時我兒子丁○○有飲酒，返家後就摔東西，並氣憤其父
    親丙○○罵我，才於家中開瓦斯，意圖引爆。而其開啟時，我在現場，是我進屋
    將瓦斯關閉。」但卻未提及被告手上持火柴、打火機或其他可引燃之物品，警方
    前往處理時，也未見警方扣到此類物品，被告雖有漏逸瓦斯之行為，但被告有無
    引爆瓦斯之意，顯然仍欠缺相當證據等語。經查，證人乙○於案發之初固曾於警
    訊證稱：「當時我兒子丁○○有飲酒，返家後就摔東西，並氣憤其父親丙○○罵
    我，才於家中開瓦斯，意圖引爆。而其開啟時，我在現場，是我進屋將瓦斯關閉
    。」等語，但同次警訊筆錄續又證稱：「我兒子精神正常，但有酗酒習慣，因丙
    ○○為其繼父，常因酒後發生口角，我也不知道為何會開瓦斯，其不可能自殺，
    是否有其他意圖我就不知道」等語，先證稱：意圖引爆，後又證稱：不知道為何
    會開瓦斯，於甲○開庭時：則證稱：因酒喝太多去開瓦斯，去開瓦斯時也沒聽見
    其說什麼等語。是被告何以開啟瓦斯證人亦不知悉。再查，本案被告於警訊時先
    供稱：因一時氣憤才會企圖開啟瓦斯企圖引爆等語，後又供稱：伊不是要自殺，
    是因心理不平衡才會開瓦斯等語，於檢察官訊問時亦供承因氣憤才開啟瓦斯等情
    歷歷在卷（見偵查卷第十四頁反面），而被告僅徒手係將瓦斯打開開關致桶內瓦
    斯外瀉（見偵查卷第六頁反面），於行為後經其母親將瓦斯關閉制止後並未有若
    何進一步之舉止，亦無點燃瓦斯之積極放火行為（見偵查卷第十四頁反面），警
    方據報前往處理時亦未查獲被告持有火種或備有火種等情節，復未見有任何危險
    物品扣案，是被告應僅單純開啟瓦斯，而按刑事訴訟法第一百五十四條明定犯罪
    事實應依證據認定，無證據不得推定犯罪事實，此項禁止推定罪狀之法則，並非
    僅為被告個人之訴訟利益而設，尤其重在發現真實以求國家刑罰權之正確行使，
    若無足可證明被告從事犯罪構成要件之積極證據，無論假定某一被告為犯人而命
    其自證無罪，藉以過濾及鎖定特定犯罪人，或推測被告涉及某項罪名，而依其自
    辯過程蒐求該被告生活經歷資料，藉以判斷其究竟有無構成特定犯罪，據非法之
    所許。且開啟瓦斯，在社會生活經驗上，合理原因非一，自無從以此忖度而任意
    推定，被告家中有三桶瓦斯，欲引爆當會備妥火種，並於其母關掉瓦斯之際，迅
    速開啟點燃始合常理，被告如前所述於母親關妥瓦斯後，並未有其他舉動，顯見
    並未有引爆瓦斯之主觀犯意，客觀上復無放火之積極行為，復查無其他積極證據
    足資證明被告之放火事實，自難以上開準放火罪條文相繩。公訴意旨容有誤會起
    訴法條應予變更。爰審酌被告之素行、一時衝動失慮致罹刑典、手段、知識程度
    、並未生重大危害、及犯罪後之態度等一切情狀，量處如主文所示之刑，並諭知
    易科罰金之折算標準，以示懲儆。
據上論斷，應依刑事訴訟法第二百九十九條第一項前段、第三百條，刑法第一百七十
七條第一項、第四十一條，罰金罰鍰提高標準條例第一條前段、第二條，判決如主文
。
本案經檢察官許智評到庭執行職務。
中      華      民      國    八十九    年      十      月    三十一    日
                                        臺灣板橋地方法院刑事第四庭
                                            法    官    徐  子  涵
右正本證明與原本無異。
如不服本判決，應於判決送達後十日內向甲○提出上訴狀。
                                            書 記 官    彭  麗  紅
中      華      民      國      八十九      年    十一    月     一     日
附錄本案論罪科刑條文：
刑法第一百七十七條第一項
  漏逸或間隔蒸氣、電氣、煤氣或其他氣體，致生公共危險者，處三年以下有期徒刑
  、拘役或三百元以下罰金。


司法院資訊處製作；財團法人民間司法改革基金會備份。
